【裁判字號】    98,上易,568
【裁判日期】    980813
【裁判案由】    竊盜
【裁判全文】
臺灣高等法院臺南分院刑事判決         98年度上易字第568號
上  訴  人
即  被  告  丙○○
                      8樓2
                    （現另案於台灣嘉義看守所執行中）
上列上訴人因竊盜案件，不服臺灣嘉義地方法院97年度易字第73
0號中華民國98年6月29日第一審判決（起訴案號：臺灣嘉義地方
法院檢察署97年度偵字第8021、8068號），提起上訴，本院判決
如下：
    主  文
上訴駁回。
    理  由
一、按刑事訴訟法第361條、第367條規定，不服地方法院之第一
    審判決而提起上訴者，應提出上訴書狀，並敘述具體理由，
    為上訴必備之程式；其所提出之書狀未敘述上訴理由，或僅
    曾以言詞陳述上訴理由者，均應於上訴期間屆滿後20日內補
    提理由書於第一審法院。第一審法院經形式審查，認逾期未
    補提上訴理由者，應定期間先命補正；逾期未補正者，為上
    訴不合法律上之程式，應以裁定駁回。倘已提出上訴理由，
    但所提非屬具體理由者，則由第二審法院以上訴不合法律上
    之程式，判決駁回。而所謂具體理由，必係依據卷內既有訴
    訟資料或提出新事證，指摘或表明第一審判決有何採證認事
    、用法或量刑等足以影響判決本旨之不當或違法，而構成應
    予撤銷之具體事由，始克當之（例如：依憑證據法則具體指
    出所採證據何以不具證據能力，或依憑卷證資料，明確指出
    所為證據證明力之判斷如何違背經驗、論理法則）；倘僅泛
    言原判決認定事實錯誤、違背法令、量刑失之過重或輕縱，
    而未依上揭意旨指出具體事由，或形式上雖已指出具體事由
    ，然該事由縱使屬實，亦不足以認為原判決有何不當或違法
    者（例如：對不具有調查必要性之證據，法院未依聲請調查
    亦未說明理由，或援用證據不當，但除去該證據仍應為同一
    事實之認定），俾與第二審上訴制度在請求第二審法院撤銷
    、變更第一審不當或違法之判決，以實現個案救濟之立法目
    的相契合，並節制濫行上訴（最高法院97年度台上字第892
    號判決參照）。
二、本件上訴人即被告不服原判決，於民國98年7月14日合法提
    起上訴，形式上雖提出上訴書狀敘述上訴理由，其理由略以
    ：被告對本案竊盜中原判決犯罪事實欄(二)至(四)部分，坦承不
    諱並認錯，然被告有精神方面之問題，精神鑑定行為時之能
    力略有減低，與正常人不同，期能從輕量刑云云。惟查：
  (一)本件原判決認定上訴人即被告有原判決犯罪事實欄所載之犯
    行，業已敘明係依憑：被告係本於為自己不法所有之意圖，
    基於竊盜之故意，為犯罪事實欄(一)所載竊盜犯行，且客觀上
    亦有於犯罪事實欄(二)、(三)、(四)所載之時地，實施竊取被害車
    牌、車輛行為等情，迭據被告於警詢、偵查及審判中坦承不
    諱，核與證人丁○○、戊○○、乙○○、甲○○於警詢中證
    述相符，並有被害報告單3份、贓物認領保管單3份、嘉義市
    政府警察局車輛協尋電腦輸入單、車輛尋獲輸入單各1份、
    失車紀錄表1份、扣押筆錄及扣押物品目錄表各1份（警卷第
    37794號卷第17頁至第20頁、第22頁）、被害車牌、車輛及
    被害車牌車輛之放置處所等照片14張（警卷第37794號卷第
    31頁至第34頁、警卷第32392號卷第9頁至第10頁）附卷可稽
    ，均足資擔保被告於所為之上開任意性自白確與事實相符，
    並審酌被告前曾有公共危險、傷害、毀棄損壞等前科、自陳
    竊取他人財物供己使用或變賣之犯罪動機及目的、以徒手或
    持兇器方式竊取他人財物之手段、被害財物均已發還，犯罪
    所生實害尚輕、自陳國中畢業之智識程度、自陳從事汽車買
    賣業、家中無其他人，兄姐均已成家，其已離婚，由前妻照
    顧女兒之生活狀況，以及犯罪後承認部分犯行之犯後態度等
    一切情狀，就其所犯各罪分別量處如原審判決主文所示之刑
    ，並依法定其應執行刑為有期徒刑1年2月，已敘述其所憑之
    證據及其認定之理由，所為論敘，俱有卷存證據資料可資憑
    證，從形式上觀察，並無判決違背法令之情形存在。
  (二)被告雖辯稱其行為時之行為能力減低，請求從輕量處刑期云
    云，惟此節業據原判決於理由中敘明：「被告迭於警詢、偵
    查中自承有竊取如犯罪事實欄(一)、(二)、(三)、(四)所載被害車牌
    、車輛之行為，有警詢筆錄2份、偵查筆錄1份在卷可佐（警
    卷第37794號卷第1頁至第5頁、警卷第32392號卷第2頁至第4
    頁、偵字第8021號卷第6頁至第7頁），足認其可認知案發時
    自身所為係竊取、毀損行為，且被告就犯罪事實欄所載(一)、
    (二)、(三)、(四)犯罪事實之經過，於警詢、偵查中均可清楚描述
    （警卷第37794號卷第2頁至第4頁、警卷第32392號卷第3頁
    、偵字第8021號卷第7頁），復佐以被告於警詢中自承，其
    竊取RX-1406號車輛之目的，係欲將該車變賣；其竊取S6-82
    80號車牌，係因要返回嘉義縣梅山鄉，無車與車牌使用；其
    竊取0890-JB號車輛、原車號RV-5190號車輛係作為代步之用
    等語（警卷第32392號卷第3頁、警卷第37794號卷第3頁至第
    4頁），是足認被告於為前開犯行時，應清楚知悉其犯案之
    目的、動機。從而，被告於案發時，對其犯行自係有所認識
    而仍決意為之，難認有何因精神障礙或心智缺陷，致辨識行
    為違法或依其辨識而行為之能力顯著降低之情形。況經本院
    職權囑託財團法人天主教聖馬爾定醫院鑑定被告精神狀況之
    結果，該院函覆結論略以，考量被告1.於鑑定過程中說詞反
    覆，對自身學歷有兩種以上說法，而以其智力測驗結果推測
    ，記憶力不應低落到會記錯自己的學歷。2.雖自述於97年8
    月22日之後犯案中，除第1件案件外，餘均係幻聽所引起，
    惟同時期病歷無法看出其被幻聽控制之情況，筆錄中亦未顯
    示，與常理不符。3.心理衡鑑中，發現其有刻意呈現與描述
    自身狀況不佳傾向，即誇大症狀以得到較低結果。4.其在筆
    錄中，尚會為自己辯護，若當時缺乏辨識能力，應無法進行
    為自己辯護此類需要較高認知功能及邏輯判斷能力之行為。
    5.即使將一切行為歸因於酒精中毒後之混亂狀態，因其行為
    原因出於任意，仍需負行為責任。故依據上開5點理由，被
    告行為時辨識行為違法之能力，或依其辨識而行為之能力，
    應有降低之可能，但未達顯著…」可見被告之上訴理由所指
    摘，僅係對於原判決已說明事項，徒憑己見而為不同之評價
    ，並未具體指出原判決所採證據何以不具證據能力，或依憑
    卷證資料，明確指出原判決所為證據證明力之判斷如何違背
    經驗、論理法則。
  (三)又刑之輕重，係屬事實審法院得依職權自由裁量之事項，苟
    於量刑時，已依行為人之責任為基礎，並斟酌刑法第57條各
    款所指情狀，而未逾越法定範圍，又未濫用其職權，即不得
    遽指為違法。本件原審判決承前所述已詳述其所憑證據、認
    定理由及量刑依據，核無量刑違法或不當之情形。上訴人形
    式上雖已提出具體理由，然該事由並非屬實，不足以認為原
    判決有何不當或違法者，故難謂係具體理由。依上揭說明，
    本件上訴顯屬違背法律上之程式，自應予以駁回，並不經言
    詞辯論為之。
三、依刑事訴訟法第367條前段、第372條，判決如主文。
中    華    民    國    98    年    8     月    13    日
                  刑事第二庭  審判長法  官  葉居正
                                    法  官  郭千黛
                                    法  官  洪碧雀
以上正本證明與原本無異。
不得上訴。
                                    書記官  王薇潔
中    華    民    國    98    年    8     月    13    日


司法院資訊處製作；財團法人民間司法改革基金會備份。
